【裁判字號】    98,訴,37
【裁判日期】    990310
【裁判案由】    違反臺灣地區與大陸地區人民關係條例等
【裁判全文】
臺灣澎湖地方法院刑事判決                98年度訴字第37號
公  訴  人  臺灣澎湖地方法院檢察署檢察官
被      告  己○○
選任辯護人  馬陳棠律師
被      告  丙○○
指定辯護人  本院公設辯護人  丁○○
上列被告因違反臺灣地區與大陸地區人民關係條例等案件，經檢
察官提起公訴（98年度偵字第520、521、547、611號），本院判
決如下：
    主    文
己○○共同意圖營利而使大陸地區人民非法進入臺灣地區，處有
期徒刑參年肆月。又共同藏匿犯人，處有期徒刑肆月。又共同行
使偽造特種文書，足以生損害於公眾及他人，處有期徒刑肆月，
扣案之偽造「鄭卉琁」、「劉真幸」、「俞奎如」、「劉明仁」
普通小型車駕駛執照各壹紙，均沒收之。應執行有期徒刑參年捌
月，扣案之偽造「鄭卉琁」、「劉真幸」、「俞奎如」、「劉明
仁」普通小型車駕駛執照各壹紙，均沒收之。
丙○○共同意圖營利而使大陸地區人民非法進入臺灣地區，處有
期徒刑參年貳月，未扣案之犯罪所得新台幣拾貳萬元沒收之。
    事    實
一、己○○於民國98年6月間，與綽號「阿忠」之不詳成年大陸
    籍男子，基於意圖營利使大陸地區人民非法進入臺灣地區之
    犯意聯絡，商議以偷渡方式，運送大陸地區人民進入臺灣地
    區，並約定每掩護1名大陸地區人民成功偷渡來臺，「阿忠
    」將給付己○○新台幣（下同）15,000元之報酬。己○○隨
    即於98年7月5日前之某日，聯繫澎湖籍船家丙○○，告以若
    願意自海上接駁大陸地區人民來臺，將給予12萬元報酬。又
    己○○明知非法入境之大陸地區人民，屬於違反國家安全法
    第6條第1項之犯人，竟於98年7月5日前之某日，邀同友人乙○○（已由本院另為判決），基於藏匿犯人之犯意聯絡，商
    議由乙○○協助其陪同非法入境之大陸地區人民，自澎湖海
    域接駁上岸後，前往旅社住宿，再搭機前往台北。己○○與
    上述人等達成協議後，有下列行為：
  (一)己○○聽從「阿忠」之指示，先於98年7月5日下午，在台北
    松山機場外公車站附近，向某姓名年籍不詳之人，取得紙袋
    1只，內裝有偽造之「鄭卉琁」、「劉真幸」、「俞奎如」
    、「劉明仁」等4人名義，俾供偷渡人士搭機來台所用之普
    通小型車駕駛執照後，隨即與乙○○搭乘同日於18時30 分
    起飛、復興航空公司由台北飛往馬公之班機前往馬公，抵達
    後，投宿在馬公市「中慶旅社」。己○○並於98年7月6日中
    午聯絡丙○○，告以將於翌日凌晨自海上接駁大陸地區人民
    ，同時給付丙○○12萬元之報酬；乙○○則前往「群淳租車
    公司」，向不知情之該車行負責人，租用車號6P-6217號之
    自小客車，以供載運大陸地區人民前往旅社、馬公航空站等
    地之用。同日傍晚，甲○○（即乙○○之叔父，已由本院另
    為判決）亦搭機前來馬公，而與己○○、乙○○等人，同住
    在「中慶旅社」。
  (二)98年7月7日凌晨，丙○○基於與己○○及綽號「阿忠」之男
    子，意圖營利使大陸地區人民非法進入臺灣地區之犯意聯絡
    ，駕駛其所有之無籍船筏，前往與「阿忠」約定之東經119
    度30分、北緯23度50分海域，接駁大陸地區人民陳寶玉、俞
    云英、楊少珍、滕忠貴等4人（均另由檢察官為職權不起訴
    處分確定）進入澎湖縣境內。己○○、乙○○、甲○○則基
    於藏匿犯人之犯意聯絡，分別駕駛前開車號6P-6217號自小
    客車，暨騎乘車號不詳之機車，自「中慶旅社」出發，前往
    與丙○○約定之湖西鄉成功村某處碼頭等候。嗣於當日凌晨
    2時50分許，丙○○駕駛無籍船筏，載運陳寶玉等4名大陸地
    區人民，自成功村海域上岸，己○○3人旋即載運陳寶玉等4
    人返回「中慶旅社」。
  (三)98年7月7日上午，乙○○、甲○○2人受己○○之指示，帶
    同滕忠貴，搭乘計程車前往馬公航空站，基於行使偽造特種
    文書之犯意聯絡，持偽造之「鄭卉琁」、「劉真幸」、「俞
    奎如」、「劉明仁」普通小型車駕駛執照，由乙○○出面向
    不知情之立榮航空公司櫃台人員以行使，購買於同日上午8
    時25分起飛、由馬公前往台北之航班機票4張，以供滕忠貴
    等4名大陸地區人民搭機使用，足以生損害於立榮航空公司
    及馬公航空站管理搭機民眾身分之正確性。己○○隨後亦帶
    同陳寶玉、俞云英、楊少珍等3人前往馬公航空站，與乙○○、甲○○、滕忠貴會合，欲共同搭機前往台北。嗣己○○
    帶同滕忠貴等人，承前行使偽造特種文書之接續犯意聯絡，
    持用上開偽造普通小型車駕駛執照以行使，使滕忠貴等4名
    大陸地區人民，通過登機前之安全檢查，足以生損害於馬公
    航空站管理搭機民眾身分之正確性，進入內候機室時，為警
    查獲，始悉上情。
二、案經行政院海岸巡防署南部地區巡防局澎湖機動查緝隊、澎
    湖縣政府警察局白沙分局報請臺灣澎湖地方法院檢察署檢察
    官偵查起訴。
    理    由
一、按被告以外之人於審判外之陳述雖不符刑事訴訟法第159條
    之1至之4等條文之規定，而經當事人於審判程序同意作為證
    據，法院審酌該言詞陳述或書面陳述作成時之情況，認為適
    當者，亦得為證據；當事人、代理人或辯護人於法院調查證
    據時，知有刑事訴訟法第159條第1項不得為證據之情形，而
    未於言詞辯論終結前聲明異議者，視為有前項之同意，刑事
    訴訟法第159條之5定有明文。又被告以外之人於偵查中向檢
    察官所為陳述，除顯有不可信之情況者外，得為證據，刑事
    訴訟法第159條之1第2項亦定有明文。本件證人陳寶玉、俞
    云英、楊少珍、滕忠貴、乙○○、甲○○等人於警訊、偵查
    中之陳述，其性質雖屬傳聞證據，惟並無符合刑事訴訟法第
    159條之1至之4等前四條之情形，且上開筆錄於本院審理時
    經予以提示並告以要旨，各經檢察官及被告、辯護人表示意
    見，當事人均未於言詞辯論終結前對該等筆錄內容異議，且
    無證據顯示檢察官在偵查時有不法取供之情形，復查無顯不
    可信之情況，依上開說明，上開證人於警訊、偵查中之陳述
    ，均有證據能力。
二、前揭犯罪事實，業據被告己○○、丙○○坦白承認，核與證
    人陳寶玉、俞云英、楊少珍、滕忠貴、乙○○、甲○○等人
    證述情節相符，並有偽造之「鄭卉琁」、「劉真幸」、「俞
    奎如」、「劉明仁」普通小型車駕駛執照各1紙、立榮航空
    公司機票4紙、中華民國小客車租賃定型化契約書1份、現場
    照片等附卷可稽，堪認被告2人之自白與事實相符。本案事
    證明確，被告2人上開犯行，洵堪認定。
三、核被告己○○、丙○○所為，均係違反臺灣地區與大陸地區
    人民關係條例第15條第1款之不得使大陸地區人民非法進入
    臺灣地區之規定，而觸犯同條例第79條第2項之意圖營利而
    使大陸地區人民非法進入臺灣地區罪名。被告己○○則另犯
    刑法第164條第1項之藏匿犯人罪名，及同法第216條、第212
    條之行使偽造特種文書罪名。被告己○○、丙○○及綽號「
    阿忠」之人，就意圖營利而使大陸地區人民非法進入臺灣地
    區犯行；被告己○○、乙○○、甲○○就藏匿犯人犯行；被
    告己○○、乙○○、陳寶玉、俞云英、楊少珍、滕忠貴就行
    使偽造特種文書犯行，各均有犯意聯絡及行為分擔，各均為
    共同正犯。又被告己○○等人，在馬公航空站內之立榮航空
    公司櫃台、安全檢查處所，接連行使偽造特種文書，時間緊
    接，地點接近，且損害法益相同，顯均係基於單一犯意接續
    為之，為接續犯。爰審酌被告己○○、丙○○為圖私利，以
    違法之方式使大陸地區人民入境臺灣，對於國家安全與社會
    治安造成危害，又被告丙○○為附從被告己○○行事之人，
    及其等均於犯後坦承犯行，尚具悔意一切情狀，分別量刑如
    主文所示之刑，被告己○○部分定並定其應執行之刑，以示
    懲戒。另被告2人之辯護人雖稱：被告己○○尚未自「阿忠
    」處獲得報酬，卻已先給付丙○○12萬元，財物受有損失，
    犯後又坦承犯行，深具悔意；被告丙○○則患有脊髓腫瘤，
    病情嚴重，為籌措醫藥費，始受他人指示，為本件犯行，請
    求依刑法第59條均予酌減其刑，被告己○○部分並給予緩刑
    之宣告云云，然被告己○○係主要與綽號「阿忠」之大陸男
    子聯繫之人，在臺灣地區負責安排交通接駁、住宿、搭機等
    細節，並請託丙○○、乙○○等人協助本件犯行，涉案情節
    嚴重；被告丙○○則於97年3、4月間，因意圖營利、自海上
    接駁大陸地區人民非法來台之相似犯行，經臺灣高雄地方法
    院以98年訴字第460號刑事判決判處有期徒刑3年2月，有上
    開判決附卷可稽，本院斟酌再三，均無從認定被告2人犯罪
    之情狀，在客觀上足以引起一般同情而顯可憫恕，本件亦無
    即予宣告法定低度刑期，猶嫌過重之情事，從而，本院自無
    從依刑法第59條之規定，予以減輕其刑。另被告己○○既經
    本院判處如主文所示之刑，不符合刑法第74條第1項宣告緩
    刑之要件，辯護人請求宣告被告己○○緩刑，亦有未洽，附
    此敘明。
四、至於扣案之偽造「鄭卉琁」、「劉真幸」、「俞奎如」、「
    劉明仁」普通小型車名義駕駛執照各1紙，為被告己○○所
    有、供犯罪所用之物，應依刑法第38條第1項第2款沒收之，
    並於被告己○○定應執行刑部分，一併宣告之。另被告丙○○收受之12萬元報酬，為其所有、因犯罪所得之物，則應依
    刑法第38條第1項第3款宣告沒收。
據上論斷，應依刑事訴訟法第299條第1項，臺灣地區與大陸地區
人民關係條例第79條第2項，刑法第11條前段、第28條、第216條
、第212條、第164條第1項、第38條第1項第2款、第3款、第51條
第5款，刑法施行法第1條之1，判決如主文。
本案經檢察官戊○○到庭執行職務。
中    華    民    國    99    年    3    月    10     日
                    刑事庭  審判長法  官  管安露
                                  法  官  陳順輝
                                  法  官  李宛玲
以上正本證明與原本無異。
如不服本判決應於收受判決後10日內向本院提出上訴書狀，並應
敘述具體理由；其未敘述上訴理由者，應於上訴期間屆滿後20日
內向本院補提理由書（均須按他造當事人之人數附繕本）「切勿
逕送上級法院」。
中    華    民    國    99    年    3    月    10     日
                                書記官  莊茹茵
附錄本件判決論罪科刑法條：
臺灣地區與大陸地區人民關係條例第79條第2項
違反第15條第1款規定者，處1年以上7年以下有期徒刑，得併科
新臺幣1百萬元以下罰金。
意圖營利而犯前項之罪者，處3年以上10年以下有期徒刑，得併
科新臺幣5百萬元以下罰金。
刑法第216條
行使第210條至第215條之文書者，依偽造、變造文書或登載不實
事項或使登載不實事項之規定處斷。
刑法第212條
偽造、變造護照、旅券、免許證、特許證及關於品行、能力服務
或其他相類之證書、介紹書，足以生損害於公眾或他人者，處1
年以下有期徒刑、拘役或3百元以下罰金。
刑法第164條第1項
藏匿犯人或依法逮捕拘禁之脫逃人或使之隱避者，處2年以下有
期徒刑、拘役或5百元以下罰金。
意圖犯前項之罪而頂替者，亦同。

司法院資訊處製作；財團法人民間司法改革基金會備份。
